臺灣臺北地方法院民事判決
111年度訴字第2198號
原      告  邵丹    
追加原告    楊漢德  
追加原告    楊郭清敏
共      同
訴訟代理人  連堂凱律師
被      告  詹世杰  


上列當事人間返還借款事件，本院於民國111年5月30日言詞辯論
終結，判決如下：
    主  文
被告應給付原告卲丹新臺幣壹佰陸拾壹萬零玖佰壹拾貳元，及其
中新臺幣參拾貳萬壹仟伍佰元自民國九十六年四月二十三日起至
清償日止，按週年利率百分之五計算之利息，暨其中新臺幣壹佰
貳拾捌萬玖仟肆佰壹拾貳元自民國九十七年六月一日起至清償日
止，按週年利率百分之五計算之利息。
被告應給付原告楊漢德新臺幣捌拾萬伍仟肆佰伍拾陸元，及其中
新臺幣壹拾陸萬零柒佰伍拾元自民國九十六年四月二十三日起至
清償日止，按週年利率百分之五計算之利息，暨其中陸拾肆萬肆
仟柒佰零陸元自民國九十七年六月一日起至清償日止，按週年利
率百分之五計算之利息。
被告應給付原告楊郭清敏新臺幣捌拾萬伍仟肆佰伍拾陸元，及其
中新臺幣壹拾陸萬零柒佰伍拾元自民國九十六年四月二十三日起
至清償日止，按週年利率百分之五計算之利息，暨其中陸拾肆萬
肆仟柒佰零陸元自民國九十七年六月一日起至清償日止，按週年
利率百分之五計算之利息。
訴訟費用由被告負擔。
    事實及理由
一、按訴狀送達後，原告不得將原訴變更或追加他訴。但請求之
　　基礎事實同一者，該訴訟標的對於數人必須合一確定時，追
　　加其原非當事人之人為當事人者，不甚礙被告之防禦及訴訟
　　之終結者，不在此限，民事訴訟法第255條第1項第2、5、7
　　款定有明文。本件卲丹（下以姓名稱之）起訴時，係以消費
　　借貸及繼承之法律關係請求被告返還借款，而該借款係卲丹
　　之夫即訴外人楊宗逸（已歿，下以姓名稱之）之遺產，因楊
　　宗逸無直系血親卑親屬，故其遺產由楊宗逸之配偶卲丹，及
　　楊宗逸之父母即楊漢德、楊郭清敏（下各以姓名稱之，楊漢德、楊郭清敏與卲丹合稱原告）共同繼承，各繼承人對於遺產全部為公同共有，權利之行使應一同起訴。本件起訴時僅以卲丹一人為原告起訴，雖當事人之適格有所欠缺，惟本件請求之基礎事實同一，訴訟標的對於楊宗逸之繼承人（即卲丹、楊漢德、楊郭清敏）也必須合一確定，爰依前揭法文，於民國111年4月19日具狀追加楊漢德、楊郭清敏為原告（見本院卷第63頁）。又卲丹原起訴聲明為：「⒈被告應給付原告新台幣(下同)161萬0,912元，及其中128萬9,412元自97年6月1日起至清償日止，按週年利率5%計算之利息。⒉願供擔保，請准宣告假執行」（見本院卷第11頁)；嗣於111年4月21日具狀變更聲明為：「⒈被告應給付卲丹161萬0,912元，及其中32萬1,500元自96年4月23日起至清償日止，按週年利率5%計算之利息，暨其中128萬9,412元自97年6月1日起至清償日止，按週年利率5%計算之利息。⒉被告應給付楊漢德80萬5,456元，及其中16萬0,750元自96年4月23日起至清償日止，按週年利率5%計算之利息，暨其中64萬4,706元自97年6月1日起至清償日止，按週年利率5%計算之利息。⒊被告應給付楊郭清敏80萬5,456元，及其中16萬0,750元自96年4月23日起至清償日止，按週年利率5%計算之利息，暨其中64萬4,706元自97年6月1日起至清償日止，按週年利率5%計算之利息。」（見本院卷第77至78頁）。原告前開訴之變更追加及撤回假執行聲請之前後所為請求，均係基於同一返還借款事件所生，堪認其請求之基礎事實同一，且原請求之訴訟及證據資料得於後請求之審理予以利用，不甚礙被告之防禦及訴訟之終結者，則依首開規定，原告所為訴之變更追加、撤回，於法尚無不合，應予准許。
二、原告主張：
　㈠緣被告分別於96年3月23日及97年5月24日向楊宗逸借64萬3,0
    00元及257萬8,824元，共計322萬1,824元（下稱系爭借款）
    ，被告並以附表一所示之本票作為擔保，約定於到期日後，
    每月攤還，如有其中一期逾期未還，即喪失期限利益。
　　其中借款64萬3,000元部分，清償期約定為96年4月23日，而
    借款257萬8,824元部分，並有約定週年利率5%之利息，故就
    該部分，除得請求借款金額外，並得就被告未按月償還時起
    ，即自97年6月1日起至清償日止，按週年利率5%計算之遲延
    利息。詎料，被告迄今均未依約還款，原告亦未據前揭本票
    請求清償。因楊宗逸於108年6月28日過世，原告為其繼承人
    ，也均未拋棄繼承，職是，原告自繼承楊宗逸對被告之系爭
    借款債權。爰依消費借貸及繼承之法律關係，並依附表二應
    繼分之比例，分別向被告請求給付等語。
　㈡並聲明：⒈被告應給付卲丹161萬0,912元，及其中32萬1,500
    元自96年4月23日起至清償日止，按週年利率5%計算之利息
    ，暨其中128萬9,412元自97年6月1日起至清償日止，按週年
    利率5%計算之利息。⒉被告應給付楊漢德80萬5,456元，及其
    中16萬0,750元自96年4月23日起至清償日止，按週年利率5%
    計算之利息，暨其中64萬4,706元自97年6月1日起至清償日
    止，按週年利率5%計算之利息。⒊被告應給付楊郭清敏80萬5
    ,456元，及其中16萬0,750元自96年4月23日起至清償日止，
    按週年利率5%計算之利息，暨其中64萬4,706元自97年6月1
    日起至清償日止，按週年利率5%計算之利息。
三、被告則以：伊跟楊宗逸借貸應該是一種商業合作問題，當時
    伊和楊宗逸合夥開宏邦工程行，嗣公司出問題後，公司債務
    必須先處理掉，為保全楊宗逸之債信完整，伊就把債務揹下
    ，楊宗逸把現金拿出來處理公司不足之缺口，伊承諾於公於
    私會返還，但實則楊宗逸與伊都有共識，不會追討系爭借款
    ，且楊宗逸自97年至108年間也都沒有實質追討，伊主觀認
    為楊宗逸應已經不想去處理系爭借款，況楊宗逸於108年過
    世後，原告也都沒有向被告提及這件事等語，資為抗辯。並
    聲明：原告之訴駁回。
四、得心證之理由：
　　原告主張被告向原告之被繼承人楊宗逸借貸系爭借款，迄今
    未償還，爰依民法消費借貸契約及繼承之法律關係，並依附
    表二應繼分之比例，分別向被告請求給付等語，被告固不否
    認向楊宗逸為系爭借款，惟以前開情詞置辯。則本件所應審
    究者闕為：系爭借款債務是否業經楊宗逸免除？原告分別依
    法請求被告返還系爭借款，是否有據？茲分析判斷如下：
　㈠按當事人主張有利於己之事實者，就其事實有舉證之責任，
    民事訴訟法第277條前段定有明文。又原告就其所主張發生
    原因之事實，固有舉證之責任，若被告自認此項事實而主張
    該債權已因清償、免除、抵銷或其他原因而消滅，則此清償
    、免除、抵銷或其他原因之事實，應由被告負舉證之責任。
　㈡原告主張被告向其被繼承人楊宗逸為系爭借款一情，業據提
    出戶籍謄本、除戶謄本、借據、本票等件附卷為證（見本院
    卷第17至27頁），被告固不否認向楊宗逸為系爭借款，惟辯
    稱：系爭借款是一種商業合作問題，楊宗逸把現金拿出來處
    理合夥公司不足之缺口云云；然查，被告簽立予楊宗逸之前
    揭借據及本票，均係以被告名義簽立，而非以公司名義簽立
    ，堪信為被告個人向楊宗逸借貸，尚無證據足以證明與公司
    有何關聯，是難信被告此部分所言為真。
　㈢又被告辯稱：楊宗逸與伊都有共識不會追討這筆債務，此為
    伊與楊宗逸對話閒聊之內容云云，為原告所否認，被告自應
    就楊宗逸已對其表示免除系爭借款債務乙節負證明之責。經
    本院當庭向被告闡明有無證據可提出，被告陳稱：舉證上有
    困難等語，則被告空言抗辯楊宗逸已對其免除系爭借款債務
    一情，亦無可取。
　㈣復按繼承人有數人時，在分割遺產前，各繼承人對於遺產之
    全部為公同所有；又公同共有物之處分及其他之權利行使，
    除法律另有規定外，應得公同共有人全體之同意，民法第11
    51條、第828條第3項分別定有明文。又按公同共有人受領共
    有債權之清償，應共同為之，除得全體公同共有人之同意外
    ，無由其中一人或數人單獨受領之權（最高法院79年度台上
    字第1240號判決意旨參照）。是本件繼承人即原告共同繼承
    被繼承人楊宗逸之債權，在分割遺產前，當屬繼承人公同共
    有，本應由全體繼承人受領該債權之清償，惟今全體公同共
    有人即原告同意個別依附表二應繼分之比例，分別向被告請
    求並受領債權之清償。查楊宗逸死亡前，被告尚積欠楊宗逸
    系爭借款未清償，業經本院認定如前，則系爭借款債權於楊
    宗逸死亡後，本應由其繼承人即原告共同繼承並受領，但原
    告均同意個別依附表二應繼分之比例，分別向被告請求並受
    領借款債權之清償，依法自屬有據。則被告即應給付卲丹16
    1萬0,912元(即322萬1,824元×1/2＝161萬0,912元)、給付
　　楊漢德與楊郭清敏各80萬5,456元(即322萬1,824元×1/4＝80
    萬5,456元）。
　㈤另按借用人應於約定期限內，返還與借用物種類、品質、數
    量相同之物，民法第478條前段定有明文。給付有確定期限
    者，債務人自期限屆滿時起，負遲延責任。遲延之債務，以
    支付金錢為標的者，債權人得請求依法定利率計算之遲延利
    息。應付利息之債務，其利率未經約定，亦無法律可據者，
    週年利率為5％，民法第229條第1項、第233條第1項前段、第
    203條規定甚明。是遲延之債務以支付金錢為標的者，不問
    其債務是否原應支付利息，債權人均得請求依法定利率計算
    之遲延利息。本件系爭借款，其中借款64萬3,000元部分，
    約定自96年4月23日起計息至還款日止，則還款期限應為96
    年4月22日，於返還期限屆滿後，被告未清償，即應自96年4
    月23日起負遲延責任，原告並得請求自96年4月23日起至清
    償日止，按週年利率5%計算之遲延利息，而其中128萬9,412
    元部分，約定自97年6月1日起計息至還款日止，則還款期限
    應為97年5月31日，於返還期限屆滿後，被告未清償，即應
    自97年6月1日起負遲延責任，原告並得請求自97年6月1日起
    至清償日止，按週年利率5%計算之遲延利息。
五、綜上所述，原告依繼承及消費借貸之法律關係，請求：⒈被
    告應給付卲丹161萬0,912元，及其中32萬1,500元自96年4月
    23日起至清償日止，按週年利率5%計算之利息，暨其中128
    萬9,412元自97年6月1日起至清償日止，按週年利率5%計算
    之利息。⒉被告應給付楊漢德80萬5,456元，及其中16萬0,75
    0元自96年4月23日起至清償日止，按週年利率5%計算之利息
    ，暨其中64萬4,706元自97年6月1日起至清償日止，按週年
    利率5%計算之利息。⒊被告應給付楊郭清敏80萬5,456元，及
    其中16萬0,750元自96年4月23日起至清償日止，按週年利率
    5%計算之利息，暨其中64萬4,706元自97年6月1日起至清償
    日止，按週年利率5%計算之利息，均為有理由，應予准許。
六、本件事證已臻明確，兩造其餘攻擊防禦方法及所提證據，經
    本院審酌後認均不足以影響判決之結果，爰不逐一論敘。
七、訴訟費用負擔之依據：民事訴訟法第78條。
中　　華　　民　　國　　111 　年　　6 　　月　　20　　日
                  民事第四庭    法　官　陳靜茹
以上正本係照原本作成。
如對本判決上訴，須於判決送達後20日內向本院提出上訴狀。如
委任律師提起上訴者，應一併繳納上訴審裁判費。
中　　華　　民　　國　　111 　年　　6 　　月　　20　　日
                                書記官　蔡汶芯
　　　　　　　　　　　　　　　　
附表一
票    號 金額(新台幣) TH0000000 50萬8,680元 TH0000000 100萬元 TH0000000 100萬元 TH0000000 57萬8,824元 

附表二
繼承人 應繼分比例 卲丹 2分之1 楊漢德 4分之1 楊郭清敏 4分之1